臺灣臺北地方法院簡易民事判決
111年度店簡字第611號
原      告  陳柏庭  
            陳若菱  
            曾文瑞  
            曾林芙蓉
共      同
訴訟代理人  陳前程  
被      告  宋岱璉  

            王莨棋  
            宋芳榕  
兼上共同
訴訟代理人  王淙淯  
上列被告因過失致死等案件（110年度審交訴字第25號)，經原告
提起刑事附帶民事訴訟請求損害賠償，經本院刑事庭裁定移送前
（110年度審交重附民字第12號)，於本院於民國111年8月30日言
詞辯論終結，判決如下：
    主      文
被告應連帶給付如附表一所示原告各如附表一所示之金額，及均
自民國一百一十年五月二十一日起至清償日止，按週年利率百分
之五計算之利息。
原告其餘之訴駁回。
本判決原告勝訴部分得假執行。但被告如以主文第一項所示金額
為原告預供擔保後，得免為假執行。
原告其餘假執行之聲請駁回。
    事實及理由
壹、程序事項
    按當事人死亡者，訴訟程序在有繼承人、遺產管理人或其他
    依法令應續行訴訟之人承受其訴訟以前當然停止。第168條
    至第172條及前條所定之承受訴訟人，於得為承受時，應即
    為承受之聲明。當事人不聲明承受訴訟時，法院亦得依職權
    ，以裁定命其續行訴訟。民事訴訟法第168條、第175條第1
    項、第178條分別定有明文。查原告對王正民起訴，惟王正
    民於訴訟繫屬中之民國110年9月30日死亡，其繼承人乙○○、
    王琮淯、甲○○、丙○○經本院於110年11月25日依職權裁定命
    其等同為王正民之承受訴訟人，續行訴訟程序（見本院審交
    重附民卷第47至48頁）。
貳、實體事項　
一、原告主張：王正民於109年9月26日下午4時許，駕駛車牌號
    碼00-0000號自用小客車，沿新北市新店區北新路由南往北
    方向行駛，行經該路3段128號前，詎未注意車前狀況且隨時
    採取必要安全措施，自後追撞前方行進中數輛汽、機車，其
    中由丁○○所騎乘，後座搭載曾秀苗之車牌號碼000-0000號普
    通重型機車人車倒地，嗣曾秀苗因全身多重鈍創、創傷性休
    克死亡，爰依侵權行為法律關係提起本訴等語，並聲明：㈠
    被告應給付原告如附表一所示金額及自本起訴狀送達翌日起
    至清償日止，按年息百分之五計算之利息；㈡願供擔保，請
    准宣告假執行。（見本院審交重附民卷第3至4頁）。
二、被告均以：原告請求金額過鉅等語置辯，並聲明：原告之訴
    駁回。
三、法院之判斷：
　㈠按因故意或過失，不法侵害他人之權利者，負損害賠償責任
    ；汽車、機車或其他非依軌道行使之動力車輛，在使用中加
    損害於他人者，駕駛人應賠償因此所生之損害。民法第184
    條第1項前段、第191條之2定有明文。汽車在同一車道行駛
    時，除擬超越前車外，後車與前車之間應保持隨時可以煞停
    之距離，不得任意以迫近或其他方式，迫使前車讓道。道路
    交通安全規則第94條第1項有明文。查王正民駕車行至肇事
    地點，依當時情形並無不能注意之情事，竟疏未注意上揭規
    定致生車禍，有臺灣臺北地方檢察署檢察官110年度偵字第6
    70、701號起訴書在卷可按（見本院卷末），復被告到庭不
    爭執，堪信為真，其有過失甚為顯然。是王正民過失駕駛行
    為與曾秀苗與死亡結果間，具有相當因果關係。被告雖提王
    正民如附表四所示診斷證明書及出院病歷摘要在卷（見本院
    卷第27至29頁），惟據王正民於偵查中所為訊問筆錄僅稱：
    當時煞車不及，可能操作不慎，不知何種原因車子又煞不住
    等語，有109年9月26日新北市政府警察局新店分局調查筆錄
    可按（見臺灣臺北地方檢察署109年度相字第623號卷第17頁
    、110年度偵字第670號卷第15頁），是被告就王正民行為時
    是否有精神障礙或其他心智缺陷情形，未舉證以實其說，所
    辯不足採。
　㈡按不法侵害他人致死者，對於支出醫療及增加生活上需要之
    費用或殯葬費之人，亦應負損害賠償責任。民法第192條第1
    項定有明文。查原告戊○○主張支出如附表二所示醫療費用及
    如附表三所示殯葬費，提出單據在卷可按，堪信為真，是原
    告戊○○此部分請求，自屬有據。
　㈢按直系血親相互間，互負扶養之義務。受扶養權利者，以不
    能維持生活而無謀生能力者為限。前項無謀生能力之限制，
    於直系血親尊親屬，不適用之，民法第1114條第1款、第111
    7條分別定有明文。查原告庚○○、辛○○○為被害人曾秀苗之父
    母，共生育4名子女，有戶籍謄本與戶籍登記簿在卷可按（
    見本院審交重附民卷第11至20頁），曾秀苗對其等負有法定
    扶養義務，原告庚○○為33年10月20日出生，曾秀苗於109年9
    月26日死亡時，約76歲（未滿1月以1月計算，下同），目前
    籍設雲林縣口湖鄉（見本院審交重附民卷第13頁），依內政
    部統計處編印109年雲林縣男性簡易生命表所示，76歲男性
    平均餘命為10.36年，且依行政院主計總處公佈雲林縣109年
    平均每人月消費支出為18,270元，原告庚○○對曾秀苗每年得
    請求扶養費用為54,810元（18,270元÷4×12＝54,810元），現
    因曾秀苗死亡，其損失依霍夫曼式計算法扣除中間利息（首
    期給付不扣除中間利息）核計其金額為466,887元【計算方
    式為：54,810×8.00000000+(54,810×0.36)×(8.00000000-0.
    00000000)=466,887.00000000000。其中8.00000000為年別
    單利5%第10年霍夫曼累計係數，8.00000000為年別單利5%第
    11年霍夫曼累計係數，0.36為未滿一年部分折算年數之比例
    (10.36[去整數得0.36])。採四捨五入，元以下進位，下同
    】，原告庚○○得請求扶養費用減損金額依處分權主義即其主
    張為386,477元。另原告辛○○○為33年4月23日出生，曾秀苗
    死亡時約76歲6月，亦設籍雲林縣口湖鄉（見本院審交重附
    民卷第15頁），依前揭資料，76歲女性平均餘命為13.22年
    ，損失依霍夫曼式計算法扣除中間利息（首期給付不扣除中
    間利息）核計金額為567,198元【計算方式為：54,810×10.0
    0000000+(54,810×0.22)×(10.00000000-00.00000000)=567,
    198.00000000。其中10.00000000為年別單利5%第13年霍夫
    曼累計係數，10.00000000為年別單利5%第14年霍夫曼累計
    係數，0.22為未滿一年部分折算年數之比例(13.22[去整數
    得0.22])】，原告辛○○○得請求扶養費用減損金額依處分權
    主義即其主張為447,940元。
　㈣按不法侵害他人致死者，被害人之父、母、子、女及配偶，
    雖非財產上之損害，亦得請求賠償相當之金額。民法第194
    條分別定有明文。本院審酌本件車禍係因王正民無照駕駛車
    輛，且未注意車前狀況，自後追撞曾秀苗所搭載機車之重大
    過失所發生，並導致曾秀苗死亡之嚴重後果，以及兩造到庭
    所陳述職業及資力內容，有本院111年6月28日言詞辯論筆錄
    在卷可按（見本院卷第83至84頁），以及稅務電子閘門財產
    所得調件明細表所示之社會經濟、身分、地位等一切情狀（
    置於本院卷外），認原告戊○○、己○○各請求200萬元、原告
    庚○○、辛○○○各請求150萬元之精神慰撫金為相當。
　㈤按保險人依本法規定所為之保險給付，視為被保險人損害賠
    償金額之一部，被保險人受賠償請求時，得扣除之，強制汽
    車責任保險法第32條定有明文。查原告到庭自陳事故發生後
    ，已領取強制汽車責任險保險給付200萬元等語，有本院111
    年8月30日言詞辯論筆錄在卷可按（見本院卷第119頁），復
    被告到庭不爭執，堪信為真，依上規定，原告得向被告請求
    賠償之金額，自應扣除此部分保險已經給付之金額，是原告
    所得請求被告賠償金額按比例每人各扣減50萬元後，原告戊○○為1,924,600元（1,620元＋422,980元＋200萬元－50萬元＝1,
    924,600元），原告己○○為150萬元（200萬元－50萬元＝150萬
    元），原告庚○○為1,386,477元（386,477元＋150萬元－50萬
    元＝1,386,477元），原告辛○○○為1,447,940元（447,940元＋
    150萬元－50萬元＝1,447,940元）。
　㈥按遲延之債務，以支付金錢為標的者，債權人得請求依法定
    利率計算之遲延利息；應付利息之債務，其利率未經約定，
    亦無法律可據者，週年利率為百分之五；給付無確定期限者
    ，債務人於債權人得請求時，經其催告而未為給付，自受催
    告時起，負遲延責任。其經債權人起訴而送達訴狀，或依督
    促程序送達支付命令，或為其他相類之行為者，與催告有同
    一之效力，民法第233條第1項前段、第203條、第229條第2
    項分別定有明文。查原告對被告之侵權行為損害賠償債權，
    核屬無確定期限之給付，既經原告提起訴訟且起訴狀繕本業
    於110年5月20日送達王正民（110年5月10日寄存木新派出所
    ，見本院審交重附民卷第45頁），被告迄未給付，應負遲延
    責任，原告請求自起訴狀繕本送達被告之翌日即110年5月21
    日起至清償日止，按週年利率5％計算之法定遲延利息，核無
    不合，應予准許。　　　
四、綜上所述，原告基於侵權行為及繼承之法律關係，請求被告
    連帶給付如附表所示之金額，及各自起訴狀繕本送達翌日即
    110年5月21日起至清償日止，按年息5%計算之利息，即屬正
    當，應予准許。逾此部分，即無理由，應予駁回。
五、本件事證已臻明確，兩造其餘攻擊防禦方法，於本判決結果
    不生影響，爰不一一論述，併此敘明。
六、本件原告勝訴部分，係就民事訴訟法第427條訴訟適用簡易
    程序所為被告敗訴之判決，依同法第389條第1項第3款規定
    ，應依職權宣告假執行，並依同法第392條第2項、第3項規
    定，依職權宣告被告如預供擔保後，得免為假執行。至於原
    告敗訴部分，其假執行之聲請，因訴之駁回而失所附麗，應
    予駁回。　　
七、本件係刑事附帶民事訴訟，由刑事合議庭裁定移送民事庭之
    事件，依刑事訴訟法第504條第2項規定，免納裁判費，另綜
    觀卷內資料，兩造復無其他訴訟費用之支出，爰無庸宣告兩
    造各應負擔訴訟費用之金額，併此敘明。　
中　　華　　民　　國　　111 　年　　10　　月　　21　　日
                   臺灣臺北地方法院新店簡易庭
                         法  官　鄧德倩 
上列正本證明與原本無異。
如不服本判決，應於判決送達後20日內向本庭提出上訴狀（須按
他造當事人之人數附繕本）；如委任律師提起上訴者，應一併繳
納上訴審裁判費。
中　　華　　民　　國　　111 　年　　10 　 月　　21　　日
                         書記官  張嘉崴
　　
附表一：原告主張內容(金額單位：新臺幣)
編號 原告 與被 害人關係 原告請求內容    原告請求總金額 法院判 決金額    醫藥費 喪葬費  扶養費  精神慰撫金   1 戊○○ 子 1,620元 422,980元  250萬元 2,924,600元 1,924,600元 2 己○○ 女    250萬元 250萬元 150萬元 3 庚○○ 父   386,477元（見註一） 200萬元 2,386,477元 1,386,477元 4 辛○○○ 母   447,940元（見註二） 200萬元 2,447,940元 1,447,940元 
註一：庚○○案發時76歲，依內政部統計處107年臺灣地區簡易生
命表，平均壽命為ll.17年。
行政院主計處108年度雲林縣地區每人每月平均消費支出18,114
元÷4（共4名子女）＝3,623元
依霍夫曼式計算法扣除中間利息(首期給付不扣除中間利息)
3623×106.0000000+(3,623×0.04)×(107.00000000-000.0000000)
=386,476.0000000000。其中106.0000000為月別單利(5/12)%第1
34月霍夫曼累計係數，107.00000000為月別單利(5/12)%第135月
霍夫曼累計係數，0.04為未滿一月部分折算月數之比例(11.17×1
2=134.04〔去整數得0.04〕)。
註二：辛○○○案發時76歲，依內政部統計處107年臺灣地區簡易生
命表，平均壽命為l3.45年，其餘同上。
3,623×123.00000000+(3,623×0.04)×123.00000000-000.0000000
0)=447,939.000000000。其中123.00000000為月別單利(5/12)%
第161月霍夫曼累計係數，123.00000000為月別單利(5/12)%第16
2月霍夫曼累計係數，0.4為未滿一月部分折算月數之比例(13.45
×12=161.4〔去整數得0.04〕)

附表二：原告提出醫療費用單據
編號 門診時間   就診醫院   科別  金額  審交重附民卷頁碼 1 109年9月26日 臺北慈濟醫院 急診外科 1,560元 第21、22頁 2 109年10月29日 臺北慈濟醫院 內科 60元 第21頁 總計    1,620元  

附表三：原告提出喪葬費收據
編號 日期      品名 金額 提出單據資料 審交重附民卷頁碼 1 109年11月6日 骨灰罐 99,750元 統一發票 第23頁 2 109年9月27日 喪葬禮儀服務 2,000元 統一發票 第23頁 3 109年10月21日 勞務費用 120,000元 統一發票 第25頁 4 109年10月30日 祭祀用品 45,000元 統一發票 第25頁 5 109年10月21日 紙紮 6,000元 收據 第27頁 6 內容影印不清 萬善堂場地租用費用 6,000元 收據 第29頁 7 109年10月19日 天地人間齋堂費用 42,200元 客戶明細單 第29頁 8 109年10月12日 靈骨神位寄存費用 86,000元 收據 第31頁 9 109年10月3日 1.其他設施費 2.服務費 3.證照費 9,300元 臺北市殯葬管理處其他收入憑單 第33頁 10 109年9月29日 服務費 1,050元 臺北市殯葬管理處其他收入憑單 第33頁 11  109年9月29日 1.其他設施使用費 2.服務費 5,680元 臺北市殯葬管理處其他收入憑單 第35頁 總計：                                   422,980元      

附表四：被告提出王正民診斷證明書內容　
日期 就診醫院 科別 診斷 日期 診斷 醫囑 頁碼 111年2月4日 三總北投分院 精神科 111年2月4日 失智症合併妄想及干擾行為 一、個案於民國110年1月28日至110年2月5日，於本院急性病房全日住院，住院治療期間接受腦部影像檢查及藥物治療。 二、須持續追蹤治療。　  本院卷第29頁